【裁判字號】    98,交聲,3264
【裁判日期】    981008
【裁判案由】    交管條例聲異
【裁判全文】
臺灣板橋地方法院交通事件裁定        98年度交聲字第3264號
原處分機關  交通部公路總局臺北區監理所板橋監理站
異  議  人
即受處分人  甲○○
                      樓
上列受處分人因違反道路交通管理處罰條例案件，對於交通部公
路總局臺北區監理所板橋監理站於民國98年8 月31日以板監字裁
41-CZ0000000號所為之裁決處分（原舉發案號：臺北縣政府警察
局98年2 月4 日北縣警交字第CZ0000000 號），聲明異議，本院
裁定如下：
    主  文
異議駁回。
    理  由
一、原處分意旨略以：異議人甲○○騎乘車牌號碼為OYJ-732 號
    重型機車，於民國98年1 月8 日7 時52分許，沿臺北縣板橋
    市○○路往中和方向，行至民生路2 段時，有「機器腳踏車
    ，不在規定車道行駛」之違規行為，經警以98年2 月4 日北
    縣警交字第CZ0000000 號舉發違反道路交通管理事件通知單
    逕行舉發，而依違反道路交通管理處罰條例第45條第13款、
    第63條第1 項第1 款規定，裁處罰鍰新臺幣（下同）1,800
    元，並記違規點數1 點等語。
二、異議意旨略以：伊沒有收到罰單及照片等語。
三、按汽車（含機器腳踏車）駕駛人爭道行駛，且有機器腳踏車
    ，不在規定車道行駛之情形者，處新臺幣600 元以上1,800
    元以下罰鍰；汽車駕駛人有第45條之情形者，除依原條款處
    罰鍰外，並予記違規點數1 點，道路交通管理處罰條例第45
    條第13款、第63條第1 項第1 款定有明文。次按「送達，於
    應受送達人之住居所、事務所或營業所為之。但在行政機關
    辦公處所或他處會晤應受送達人時，得於會晤處所為之。」
    、「於應送達處所不獲會晤應受送達人時，得將文書付與有
    辨別事理能力之同居人、受僱人或應送達處所之接收郵件人
    員。」、「送達，不能依前二條規定為之者，得將文書寄存
    送達地之地方自治或警察機關，並作送達通知書兩份，一份
    黏貼於應受送達人住居所、事務所、營業所或其就業處所門
    首，另一份交由鄰居轉交或置於該送達處所信箱或其他適當
    位置，以為送達。」、「前項情形，由郵政機關為送達者，
    得將文書寄存於送達地之郵政機關。」，行政程序法第72條
    第1 項、第73條第1 項、第74條第1 項、第2 項分別規定明
    確。再按民事訴訟文書之寄存送達，依92年2 月7 日修正公
    布、同年9 月1 日施行之民事訴訟法第138 條第2 項規定，
    自寄存之日起，經10日發生效力，此因應受送達人未必能即
    時領取訴訟文書而知悉其內容，故特設此規定以保障其權益
    。行政程序法雖未如前述民事訴訟法增設第138 條第2 項規
    定，但基於保障應受送達人權益之同一理由，解釋上應認為
    有上開規定之類推適用。本案異議人對其於前揭時、地騎乘
    機器腳踏車不在規定車道行駛乙節，並無任何爭執，僅辯稱
    ：伊沒有收到罰單及照片云云，然查本件原舉發機關逕行舉
    發而填製上開舉發通知單後，係向「異議人現住所地即臺北
    縣泰山鄉○○路○ 段542 巷3 弄5 號3 樓」以郵寄方式寄送
    ，並指定到案期日為98年3 月6 日，惟因未獲會晤本人亦無
    受領文書之同居人、受僱人或應送達處所之接收郵件人員，
    遂依上開行政程序法關於寄存送達之規定，於98年2 月9 日
    將該舉發通知書寄存於泰山郵局，並作送達通知書2 份，1
    份粘貼於應受送達人門首，另1 份置於受送達處所信箱或適
    當位置，以為送達，異議人迄今仍未領取，此有卷附上開舉
    發通知單、送達證書及中華郵政股份有限公司三重郵局98年
    9 月25日郵字第0985001785號函在卷可查，依據前引寄存送
    達之規定，該舉發通知書應於98年2 月19日合法送達異議人
    無誤。縱使異議人實際並未收受該舉發通知書，然原舉發機
    關既係依上開法定程序送達，自己發生合法送達之效力，不
    因異議人實際上有無收受而有所異。
四、按汽車駕駛人之行為經以「科學儀器」取得證據資料證明其
    行為違規，當場不能或不宜攔截製單舉發者，得對汽車所有
    人逕行舉發；又汽車駕駛人「未依規定行駛車道」者，無須
    以固定式科學儀器採證，亦不受須定期於網站公布其設置地
    點，或須預先以明顯標示警示之限制，道路交通管理處罰條
    例第7 條之2 第1 項第7 款、第2 項第5 款及第3 項定有明
    文。本案舉發員警於前述違規取締時地，係以其自行購買之
    單眼數位相機拍照取證，業據臺北縣政府警察局海山分局於
    98年9 月25日以北縣警海交裁字第0980040340號函覆明確，
    此種採證方式雖非以固定式科學儀器為之，但因異議人所涉
    違規行為乃「未依規定行駛車道」行為，依據前揭規定，本
    即無須以固定式科學儀器採證，亦不受定期於網站公布其設
    置地點，或須預先以明顯標示警示之限制，故原舉發單位依
    據前揭以科學儀器所取得之證據逕行舉發，於法亦無違誤。
五、綜上所述，異議人於前揭時、地，有「機器腳踏車，不在規
    定車道行駛」之違規行為，已堪認定，且查異議人係於98年
    8 月19日始至原處分機關到案陳述而申訴，顯已逾原指定到
    案日即98年2 月4 日達60日以上，則原處分機關依上開規定
    及違反道路交通管理事件統一裁罰準表所定之標準，裁處罰
    鍰1,800 元，並記違規點數1 點，於法並無不符。異議人仍
    執前詞聲明異議，為無理由，應予駁回。
據上論斷，應依道路交通案件處理辦法第19條，裁定如主文。
中    華    民    國    98    年    10    月    8     日
                  交通法庭  法  官  楊明佳
以上正本證明與原本無異
如不服本裁定應於送達後5日內向本院提出抗告狀
                            書記官  林金良
中    華    民    國    98    年    10    月    8     日


司法院資訊處製作；財團法人民間司法改革基金會備份。
